臺灣宜蘭地方法院刑事判決
111年度交易字第17號
公  訴  人  臺灣宜蘭地方檢察署檢察官
被      告  蔡霏華

                    籍設嘉義縣太保市太保00號（嘉義○○○○○○○○太保辦公室）

上列被告因過失傷害案件，經檢察官提起公訴（110年度偵緝字
第425號），本院判決如下：
    主  文
蔡霏華犯過失傷害罪，處有期徒刑參月，如易科罰金，以新臺幣
壹仟元折算壹日。
    犯罪事實
一、蔡霏華於民國110年2月18日下午1時43分許，駕駛車牌號碼0
    00-0000號自用小客車，沿宜蘭縣壯圍鄉中央路3段（起訴書
    誤載為功勞路，應予更正）由南往北方向行駛，經該路段與
    功勞路口至功勞路19之1號前分向限制線車道，本應注意該
    處為交岔路口、劃設有分向限制線車道不得超車， 一般車
    道超車亦須向前車獲允後，與前車左側保持半公尺以上之間
    隔超過，並應注意車前狀況，隨時採取必要之安全措施，而
    依當時天候晴、日間自然光線、路面鋪裝柏油、乾燥無缺陷
    、無障礙物、視距良好等情況，並無不能注意之情事，適謝
    牡丹騎乘車牌號碼000-000號普通重型特製車沿同路段、同
    方向行駛至該處，被告竟疏未注意保持適當距離，貿然由謝
    牡丹之左後方超車，蔡霏華之車輛遂撞及謝牡丹騎乘之機車
    ，致謝牡丹人車倒地，並受有右側鷹嘴突開放性骨折、右側
    橈骨遠端骨折、左側上眶中壁骨折、頸椎第6節疑似骨折、
    右側第2至第5肋骨及左側第2和第3肋骨骨折，胸椎第11節壓
    迫性骨折（胸椎第4、5、6節及腰椎第1節陳舊壓迫性骨折）
    、左側眉及面部和上嘴唇撕裂傷、臉部和四肢多處擦傷等傷
    害。嗣蔡霏華於肇事後，於警方處理人員前往處理時在場，
    並當場承認為肇事者，對於未發覺之罪自首，並自願接受裁
    判。
二、案經謝牡丹訴由宜蘭縣政府警察局礁溪分局報告臺灣宜蘭地
    方檢察署檢察官偵查起訴。
    理    由
一、按被告以外之人於審判外之陳述，雖不符刑事訴訟法第159
    條之1至第159條之4之規定，而經當事人於審判程序同意作
    為證據，法院審酌該言詞陳述或書面陳述作成時之情況，認
    為適當者，亦得為證據。當事人、代理人或辯護人於法院調
    查證據時，知有刑事訴訟法第159條第1項不得為證據之情形
    ，而未於言詞辯論終結前聲明異議者，視為有前項之同意，
    刑事訴訟法第159條之5定有明文。查本判決所引用以下被告
    以外之人於審判外作成之相關供述證據（包含書面陳述），
    雖均屬傳聞證據，惟公訴人、被告蔡霏華未於言詞辯論終結
    前聲明異議，本院審酌上開證據資料製作時之情況，尚無違
    法不當及證明力明顯過低之瑕疵，亦認為以之作為證據應屬
    適當，故認前揭證據資料均有證據能力。至其餘所引用之非
    供述證據，本院亦查無違反法定程序取得之情形，亦均認具
    有證據能力，首予敘明。
二、認定犯罪事實所憑之證據及理由：　　
    訊據被告坦承有於上開時間、地點與告訴人謝牡丹發生車禍
    之事實，亦坦承就本件車禍具有過失，惟仍辯稱：是告訴人
    突然間轉向跌到伊的車下；告訴人本來就有傷、護士跟伊說
    的告訴人的傷勢與起訴書所載有差異云云（見本院卷第158
    頁、第159頁、第162頁），惟查：
  ㈠上開犯罪事實，業據告訴人謝牡丹於警詢中指訴、告訴代理
    人鄭舜譯於警詢及偵查中指訴明確（見偵卷第12-15頁、第1
    6-19頁、第62頁），並有道路交通事故現場圖、道路交通事
    故調查報告表㈠、㈡各1份、現場監視器畫面暨翻拍照片2張、
    現場及車損照片25張、國立陽明交通大學附設醫院診斷證明
    書各1紙在卷可參（見偵卷第20頁、第23-26頁、第31-45頁
    ）。此外，被告原本行駛在告訴人所騎乘機車之左後方，在
    經過前開交岔路口處，被告駕車自後方逼近告訴人機車後，
    隨即在功勞路19之1號前碰撞告訴人機車之事實，有現場監
    視器畫面暨翻拍照片在卷可參，且被告當時車速較告訴人為
    快，逼近告訴人機車時，前後已無車身間隔，佐以被告在本
    院審理時供稱：「我本來是要超越她，因為我覺得她騎車不
    穩。」等語，足見被告當時違規超車且未保持安全距離，而
    於被告之汽車尚未完全超越告訴人之機車時，碰撞到告訴人
    所騎乘機車，已堪認定。
  ㈡按汽車行駛時，駕駛人應注意車前狀況，並隨時採取必要之
    安全措施；汽車超車時，應依下列規定：一、行經設有交岔
    路口標誌之路段，不得超車。二、在設有禁止超車標誌、標
    線之處所、地段，不得超車。…五、前行車減速靠邊或以手
    勢或亮右方向燈表示允讓後，後行車始得超越。超越時應顯
    示左方向燈並於前車左側保持半公尺以上之間隔超過，道路
    交通安全規則第94條第3項、第101條第1項第1、2、5款分別
    定有明文。經查，被告為考領有汽車駕駛執照之人，此有證
    號查詢汽車駕駛人資料1紙在卷為憑（見偵卷第29-30頁），
    對於上開交通法規應知之甚詳。又依道路交通事故調查報告
    表㈠所示，本案事故發生時，係天氣晴、路面乾燥、日間自
    然光線、路面無缺陷且無障礙物、視距良好，並無不能注意
    之情事，有上開道路交通事故調查報告表㈠及現場照片可參
    ，被告已見告訴人機車在其右前方，倘被告行經該路段之際
    ，稍加注意車前狀況，則當可避免本案車禍事故之發生，則
    被告為超越告訴人機車，竟疏未注意車前狀況，貿然超車致
    撞擊右前方告訴人機車，因而肇致本案車禍事故，被告確有
    違反上開注意義務之過失甚明。本件經送車禍鑑定，認被告
    駕駛自用小客車，行經分向限制線路段，超車不當，且疏未
    注意與前車保持安全間隔，為肇事原因；告訴人謝牡丹駕駛
    特製車，於車道上直行，無肇事因素等情，有交通部公路總
    局臺北區監理所基宜區車輛行車事故鑑定會基宜區0000000
    案鑑定意見書1份在卷可查（見偵緝卷第12-13頁），堪認被
    告就本件車禍有過失甚明。
　㈢告訴人於本案車禍事故發生後，經救護車送往陽明交通大學
    附設醫院急診並辦理入院，車禍當日即110年2月18日接受右
    側鷹嘴突骨折復位併鋼板鋼釘內固定手術治療，再於2日後
    （20日）接受右側橈骨遠端骨折復位併鋼板鋼釘內固定手術
    治療，於110年2月26日出院，再於110年3月8日、22日至門
    診治療，並經診斷受有起訴書所載傷勢等情，有陽明交通大
    學附設醫院111年3月22日診字第1100007306號診斷證明書在
    卷可稽（見偵卷第17頁）。參酌被告於本院審理時自承：告
    訴人的安全帽範圍是在伊的保險桿下面，是伊抱告訴人出來
    的，告訴人的車子是在伊引擎蓋的下面，告訴人的頭在伊保
    險桿下面等語（見本院卷第162頁），另依現場照片所示，
    被告車前地上留有血跡，告訴人機車車頭已裂開，足見撞擊
    力道非輕告訴人因而人車摔跌倒地，上開傷勢經核與本案事
    故發生態樣所可能導致之傷勢吻合，復無悖於常情。從而，
    告訴人於本案車禍事故發生後，立即經救護車送往醫院急診
    ，並於短時間內經由診斷受有起訴書所載傷害，其受傷部位
    亦與本件車禍告訴人碰撞、摔跌之情節互核相符，足認告訴
    人所受前揭傷害，均與本案車禍具因果關係甚明。
  ㈣綜上，本件事證明確，被告上開所辯均不足採信，其犯行已
    堪認定，應予依法論科。
三、論罪科刑：
  ㈠核被告所為，係犯刑法第284條前段之過失傷害罪。
  ㈡又被告於肇事後，留在現場向據報到場處理之員警承認為肇
    事人，自首而接受裁判等情，有宜蘭縣政府警察局礁溪分局
    交通分隊道路交通事故肇事人自首情形紀錄表（見偵卷第27
     頁）在卷可稽，被告對於未發覺之罪自首，爰依刑法第62
    條前段規定，減輕其刑。
  ㈢爰審酌被告未遵守道路交通安全規則，因而肇事並致告訴人
    受有前述所載之傷勢，自應受相當程度之刑事非難，兼衡其
    犯後僅坦承部分犯行、迄未與告訴人和解，自陳北港高中肄
    業之教育程度、目前在工地做小工，日薪新臺幣1200元，喪
    偶、父母親及2個小孩賴其扶養，以及本件過失情節、過失
    程度、告訴人所受傷勢等一切情狀，量處如主文所示之刑，
    並諭知易科罰金折算標準。
據上論斷，應依刑事訴訟法第299條第1項前段，刑法第284條前
段、第62條前段、第41條第1項前段，刑法施行法第1條之1第1項
，判決如主文。
本案經檢察官林小刊提起公訴，檢察官曾尚琳到庭執行職務。
中　　華　　民　　國　　111 　年　　11　　月　　30　　日
                  刑事第四庭  法  官  楊心希
以上正本證明與原本無異。
如不服本判決應於收受送達後二十日內向本院提出上訴書狀，並
應敘述具體理由；其未敘述上訴理由者，應於上訴期間屆滿後二
十日內向本院補提理由書(均須按他造當事人之人數附繕本)「切
勿逕送上級法院」。
                              書記官  邱淑秋
中　　華　　民　　國　　111 　年　　11　　月　　30　　日
附錄本案論罪科刑法條：
中華民國刑法第284條
因過失傷害人者，處1年以下有期徒刑、拘役或10萬元以下罰金
；致重傷者，處3年以下有期徒刑、拘役或30萬元以下罰金。